臺灣高等法院刑事裁定
110年度毒抗字第142號
抗  告  人  沈明在


                    （另案於法務部○○○○○○○○○○○執行中）
上列抗告人即被告因違反毒品危害防制條例案件，不服臺灣基隆
地方法院109年度毒聲字第215號，中華民國109年12月21日裁定
（聲請案號：臺灣基隆地方檢察署109年度毒偵字第1387號、109
年度聲觀字第177號），提起抗告，本院裁定如下：
    主  文
抗告駁回。
    理  由
一、原裁定意旨略以：抗告人即被告沈明在前因施用毒品案件，
    經臺灣基隆地方法院以101年度毒聲字第111號裁定送觀察、
    勒戒後，因認無繼續施用毒品傾向，於民國101年11月22日
    執行完畢釋放出所，並由臺灣基隆地方檢察署以101年度毒
    偵字第1316號、第1477號為不起訴處分確定。嗣於109年8月
    19日某時許，在基隆市中正區三沙灣附近某工地內，施用第
    二級毒品甲基安非他命，並於同月21日為警拘提到案，經其
    同意採集尿液檢驗，呈甲基安非他命陽性反應之事實，有台
    灣檢驗科技股份有限公司濫用藥物檢驗報告、基隆市警察局
    第二分局東光派出所偵辦毒品案件尿液檢體對照表在卷可稽
    （原裁定關於被告施用時間、地點、檢驗報告及檢體對照表
    之記載，均屬誤載，應予更正如本裁定所示）。被告本案所
    為，距離前次觀察、勒戒執行完畢釋放後，已逾3年，檢察
    官聲請將被告送勒戒處所觀察、勒戒，核屬有據。爰依毒品
    危害防制條例第20條第3項、第1項，裁定被告應入勒戒處所
    觀察、勒戒等語。
二、抗告意旨略以：被告現因另犯毒品案件執行中，生活規律正
    常，請求法院准予徒刑執行完畢後再接續觀察、勒戒，以使
    被告無須重新適應環境，造成心理上不適與壓力。又被告前
    於106年出獄後，深知悔改，每日辛勞工作，不曾接觸毒品
    ，因一時情感困擾，才會重蹈覆轍，傷害身心更傷害家人，
    懇請法官憐憫，准予延後執行云云。
三、按109年1月15日修正公布、同年7月15日施行之毒品危害防
    制條例第20條第3項規定，犯第10條之罪於觀察、勒戒或強
    制戒治執行完畢釋放後，3年後再犯第10條之罪者，適用本
    條前2項之規定。上開所謂「3年後再犯」，只要本次再犯（
    不論修正施行前、後）距最近1次觀察、勒戒或強制戒治執
    行完畢釋放，已逾3年者，即該當之，不因其間有無犯第10
    條之罪經起訴、判刑或執行而受影響。除檢察官優先適用第
    24條命附條件緩起訴處分處遇（不論幾犯，亦無年限）外，
    對於施用毒品初犯者，應適用第20條第1項、第2項為機構內
    之觀察、勒戒或強制戒治；若於上開機構內處遇執行完畢釋
    放後，於「3年內再犯」者，依第23條第2項規定，應依法追
    訴；倘於「3年後再犯」自應再回歸到傳統醫療體系機構內
    重為觀察、勒戒或強制戒治之治療。是對於戒除毒癮不易者
    ，唯有以機構內、外處遇及刑事制裁等方式交替運用，以期
    能控制或改善其至完全戒除毒癮（最高法院109年度台上字
    第3826號判決意旨參照）。
四、經查：
  ㈠被告於上開時地，施用第二級毒品甲基安非他命1次，嗣因另
    案為警拘提到案，經其同意後為警採集其尿液送驗，呈甲基
    安非他命陽性反應等情，業據被告於偵查中坦承不諱，並有
    基隆市警察局第二分局東光派出所偵辦毒品案件尿液檢體對
    照表（檢體編號：000-0-000）、台灣檢驗科技股份有限公
    司濫用藥物檢驗報告（報告編號：UL/2020/00000000）各1
    份在卷可稽，被告前揭自白核與事實相符，堪信為真實，足
    認確有施用第二級毒品甲基安非他命犯行。
  ㈡被告前因施用毒品案件，經臺灣基隆地方法院以101年度毒聲
    字第111號裁定送觀察、勒戒後，因認無繼續施用毒品傾向
    ，於101年11月22日執行完畢釋放出所，並由臺灣基隆地方
    檢察署檢察官以101年度毒偵字第1316號、第1477號為不起
    訴處分確定。此後被告雖另有多次施用毒品案件，經法院判
    處罪刑確定及執行完畢之紀錄，惟無再受觀察、勒戒或強制
    戒治之情形，此有本院被告前案紀錄表可稽。被告本案施用
    毒品之時間，距其最近一次觀察、勒戒或強制戒治執行完畢
    （101年11月22日）已逾3年，屬現行毒品危害防制條例第20
    條第3項所定「3年後再犯」，自應再令其接受觀察、勒戒，
    不因被告曾再犯施用毒品罪，經起訴、判刑或執行而受影響
    。
  ㈢毒品危害防制條例規定之觀察、勒戒處分，係針對受處分人
    將來之危險所為預防、矯正措施之保安處分，目的係為斷絕
    施用毒品者之身癮及心癮，並屬強制規定。觀察勒戒之程序
    ，僅於1.依據毒品危害防制條例第24條第1項規定，檢察官
    先依刑事訴訟法第253條之1第1項、第253條之2規定，為附
    命完成戒癮治療之緩起訴處分時，不適用之；2.犯第10條之
    罪者，於犯罪未發覺前，自動向行政院衛生署指定之醫療機
    構請求治療，醫療機構依據毒品危害防制條例第21條第1項
    規定，免將請求治療者送法院或檢察機關等情，可排除適用
    外；其餘就初犯或觀察勒戒、強制戒治執行完畢3年後再犯
    施用毒品罪之行為人，犯毒品危害防制條例第10條之罪者，
    檢察官即應向法院提出聲請裁定其入勒戒處所觀察、勒戒，
    且凡經檢察官聲請，法院亦僅得依法裁定令入勒戒處所執行
    觀察、勒戒，以查其是否仍有施用毒品傾向，並據以斷定幫
    助受處分人澈底戒毒之方法，尚無自由斟酌以其他方式替代
    之權，亦無因受處分人之個人因素而免予執行之餘地。查被
    告施用甲基安非他命時間，距其最近一次觀察、勒戒或強制
    戒治執行完畢（101年11月22日）已逾3年，檢察官既未依毒
    品危害防制條例第24條規定，對被告為附命完成戒癮治療之
    緩起訴處分，依毒品危害防制條例第20條之規定，聲請原審
    法院將被告裁定送勒戒處所觀察、勒戒，此乃檢察官裁量權
    之行使結果，符合法定要件，其裁量之判斷既無重大明顯瑕
    疵，亦無濫用或不當情形，自應尊重檢察官職權之行使，不
    得任意指為違法，原審法院審核是否應命被告入勒戒處所觀
    察、勒戒，並無自由斟酌以其他方式替代，亦無因被告個人
    因素而免予執行之餘地。抗告人以其因另案在監執行中，為
    避免需重新適應環境，造成心理壓力，請求於徒刑執行完畢
    後再接受觀察、勒戒云云，並非依法得免予觀察、勒戒處分
    之事由，且事屬觀察、勒戒執行事項，非本院可得決定，抗
    告意旨於法尚有未合，難認有理由。
五、綜上所述，原審以抗告人確有施用第二級毒品甲基安非他命
    之犯行，依毒品危害防制條例第20條第3項、第1項及觀察勒
    戒處分執行條例第3條第1項規定，裁定令入勒戒處所觀察、
    勒戒，核其認事用法，並無違誤或不當。抗告意旨執前詞提
    起抗告，為無理由，應予駁回。
據上論斷，應依刑事訴訟法第412條，裁定如主文。
中　　華　　民　　國　　110 　年　　2 　　月　　19　　日
                  刑事第九庭    審判長法　官  潘翠雪
                                      法　官  曾德水
                                      法　官  俞秀美
以上正本證明與原本無異。
不得再抗告。
                                      書記官  謝崴瀚
中　　華　　民　　國　　110 　年　　2 　　月　　20　　日